【裁判字號】    99,聲,68
【裁判日期】    991108
【裁判案由】    分割共有物（聲明異議）
【裁判全文】
臺灣高等法院臺南分院民事裁定  99年度聲字第68號
聲  請  人  甲○○○
訴訟代理人  顏 伯 奇  律師
上列聲請人因與相對人黃忠雄間分割共有物事件，聲請就本院
99年度上易字第252號已撤回上訴而終結之程序續行審理，本院
裁定如下：
      主      文
聲請駁回。
      理      由
一、聲請意旨略以：鈞院民國（下同）99年10月29日來函覆稱「
    本件係原告一人起訴及上訴，並無其他共同訴訟人，即無視
    為共同上訴人之問題」，查本件乃分割共有物事件，於共有
    人全體有法律上之利害關係，屬於民事訴訟法第56條第1項
    所稱訴訟標的，對於共同訴訟之各人必須合一確定者，本件
    共有物分割事件自屬共同訴訟，既然共同訴訟人黃忠雄提出
    上訴，追求更有利於全體共有人之分割方案，屬於有利於其
    他共同訴訟人之行為，依據同法第56條第1項第1款規定，上
    訴效力及於其他共同訴訟人。因此，上訴人（即原審原告）
    撤回上訴之訴訟行為，亦應依同法第459條第2項規定，通知
    其他共同訴訟人表示是否撤回，且續行審理程序等語。
二、按民事訴訟法第56條第1項規定之共同訴訟人，指同造複數
    當事人而言，上訴人與被上訴人，互為對造，並非同造；又
    同造當事人如僅有一人，而非數人，既無其他共同訴訟人，
    即無視同上訴人，是當事人之原告僅單獨一人，其起訴、上
    訴及撤回上訴行為，他造自無民事訴訟法第56條第1項第1款
    、第459條第2項規定之適用。又「本件為分割共有物之訴，
    其訴訟標的對於共同訴訟之上訴人及陳宮必須合一確定，被
    上訴人撤回對於陳宮之起訴，其效力及於上訴人，本件訴訟
    繫屬即因之而歸於消滅，法院無庸為任何形式之裁判。」（
    最高法院85年度台上字第1745號判決參照）。查本件分割共
    有物事件，由上訴人即原告黃忠雄一人單獨起訴上訴後，嗣
    於99年10月26日具狀撤回上訴，此有原審起訴狀及本院上訴
    狀與聲請撤回上訴書狀附卷足稽，依民事訴訟法第459條第1
    項規定，本件訴訟繫屬即已終結。茲原審被告（含聲請人）
    均未上訴，乃聲請人竟以被上訴人地位，就對造上開撤回上
    訴行為，主張伊為視同上訴人，依民事訴訟法第56條第1項
    第1款及第459條第2項規定，法院亦應通知被上訴人表示是
    否撤回，且續行審理程序云云，依上說明，洵屬無據，本件
    聲請意旨，為無理由，應予駁回。
中    華    民    國    99    年    11    月    8     日
                  民事第二庭  審判長法  官  陳光秀
                                    法  官  李文賢
                                    法  官  莊俊華
上為正本係照原本作成。
不得抗告。
中    華    民    國    99    年    11    月    8     日
                                    書記官  吳銘添

司法院資訊處製作；財團法人民間司法改革基金會備份。
